【裁判字號】    98,簡上,256
【裁判日期】    990818
【裁判案由】    傷害
【裁判全文】
臺灣新竹地方法院刑事判決             98年度簡上字第256號
公  訴  人  臺灣新竹地方法院檢察署檢察官
上  訴  人
即  被  告  丁○○
            甲○○
共      同
選任辯護人  魏順華律師
            曾能煜律師
上列上訴人即被告因傷害案件，不服本院簡易庭98年度竹北簡字
第54號，中華民國98年9月11日第一審簡易判決（聲請簡易判決
案號：98年度調偵字第35號），提起上訴，本院判決如下：
    主  文
原判決撤銷。
丁○○共同傷害人之身體，處拘役參拾日，如易科罰金，以新臺
幣壹仟元折算壹日。緩刑貳年。
甲○○共同傷害人之身體，處拘役參拾日，如易科罰金，以新臺
幣壹仟元折算壹日；又傷害人之身體，處拘役伍拾日，如易科罰
金，以新臺幣壹仟元折算壹日。應執行拘役柒拾日，如易科罰金
，以新臺幣壹仟元折算壹日。
    犯罪事實
一、緣丁○○為甲○○之父親，2 人一同居住在位於新竹縣新埔
    鎮○○街 202 巷 5 弄 30 號之住處；戊○○○則為丙○○
    之母親，2 人與丁○○及甲○○父子為鄰居關係，雙方長久
    以來即因廢棄物、雜物等棄置問題爭執不斷，積怨已久。於
    民國 97 年 8 月 23 日上午 6 時 50 分許，因丙○○將其
    所有已不堪使用之蒸氣浴用碳纖維板製浴缸放置在甲○○位
    於上址住處之側方空地上，甲○○欲將該碳纖維板移開，因
    而與丙○○發生爭執，丁○○及戊○○○因聞爭吵聲即分別
    出來加入爭吵，詎丁○○及甲○○竟共同基於故意傷害之犯
    意聯絡，並經丁○○以客語對甲○○陳稱略以：我在這看著
    ，你打她沒關係等語後，甲○○隨即持前揭浴缸脫落之長約
    65 公 分、寬約45公分，立體L 型之碳纖維板1 塊朝戊○○○方向丟擲，使戊○○○因此受有左臉挫傷疼痛、左手及手
    指挫傷疼痛、頭部及左耳挫傷之傷害。
二、丙○○見其母親戊○○○遭甲○○持前揭碳纖維板丟擲成傷
    後，隨即拾起該碳纖維板，欲作為上開犯罪事實之證物，甲○○雖可預見與他人徒手爭搶邊緣銳利之廢棄碳纖維板，過
    程中若用力過猛，將有可能造成對方手部因而受傷之結果，
    竟另萌生即使對方發生傷害結果亦不違背其本意之不確定故
    意，向前與丙○○爭搶該碳纖維板，而於猛力拉扯間遂造成
    丙○○受有右手拇指切割傷、尺側指神經斷裂之傷害。
三、案經戊○○○及丙○○訴請新竹縣政府警察局新埔分局報告
    臺灣新竹地方法院檢察署檢察官偵查起訴。
    理  由
壹、程序部分
一、按被告以外之人於審判外之言詞或書面陳述，除法律有規定
    者外，不得作為證據；又被告以外之人於審判外之陳述，雖
    不符合刑事訴訟法第159條之1至第159條之4之規定，而經當
    事人於審判程序同意作為證據，法院審酌該言詞陳述或書面
    陳述作成時之情況，認為適當者，亦得為證據，而當事人、
    代理人或辯護人於法院調查證據時，知有上開不得為證據之
    情形，而未於言詞辯論終結前聲明異議者，視有前項之同意
    ，刑事訴訟法第159 條第1 項及第159 條之5 分別定有明文
    。
    查本件被告丁○○及甲○○之辯護人除對於證人即被害人戊○○○、丙○○等2 人於警詢中之陳述認為屬傳聞證據無證
    據能力外，被告丁○○、甲○○及其辯護人等對本判決以下
    所引用各該被告以外之人於審判外之陳述均表示無意見，亦
    未於言詞辯論終結前聲明異議，本院審酌上開證據資料製作
    時之情況，尚無違法不當及證明力明顯過低之瑕疵，亦認為
    以之作為證據應屬適當。
    又本件認定事實所引用之卷內所有文書證據等其餘卷證資料
    ，被告丁○○、甲○○及其等辯護人亦均不爭執，且並無證
    據證明係公務員違背法定程序所取得，亦無刑事訴訟法第
    159 條之4 第1 款、第2 款顯有不可信之情況，而不得作為
    證據之情形，則依刑事訴訟法第159 條至第159 條之5 規定
    ，均認有證據能力。
二、次按刑事訴訟法第159 條第1 項規定：「被告以外之人於審
    判外之言詞或書面陳述，除法律有規定者外，不得作為證據
    」；其立法本旨係以證人於審判外之言詞或書面陳述，屬於
    傳聞證據，此項證據，當事人無從直接對於原供述者加以詰
    問，以擔保其真實性，法院亦無從直接接觸證人而審酌其證
    言之憑信性，違背直接審理及言詞審理之原則，除具有必要
    性及信用性情況之除外者外，原則上不認其有容許性，自不
    具證據能力；至所謂具有必要性及信用性情況者，例如刑事
    訴訟法第159 條之1、之2、之3、之4、之5 情形，仍例外認
    其有證據能力，然此乃係指法院未於審判期日傳喚相關證人
    到庭，案件僅能依靠該等證人於審判外之陳述以為判斷之情
    形，始需就該等審判外供述證據嚴格依照刑事訴訟法第159
    條之1 至之5 所定要件一一檢視各該證人之供述，作為證據
    之資格。倘法院已經依據當事人聲請傳喚證人到庭接受檢辯
    雙方之交互詰問，則法院既已透過直接、言詞審理方式檢驗
    過該證人之前之證詞，當事人之反對詰問權亦已受到保障得
    以完全行使之情況下，該等審判外證據除有其他法定事由（
    例如：非基於國家公權力正當行使所取得或私人非法取得等
    ，而有害公共利益，即以一般證據排除法則為判斷），應認
    該審判外供述已得透過審判程式之詰問檢驗，而取得作為證
    據之資格，亦即其審判外供述與審判中供述相符部分，顯然
    已經構成具備可信之特別情狀，當然有證據資格（實務上之
    作用常為引用該等陳述與審判中陳述相符，強化該證人供述
    之可信度），其不符部分，作為檢視審判中所為供述可信與
    否之彈劾證據，當無不許之理，甚者，其不符部分倘係於司
    法警察、檢察事務官調查中之供述，作為認定被告犯罪與否
    或不構成犯罪與否之證據，亦僅需依照刑事訴訟法第159 條
    之2 規定，斟酌其審判外供述作成外部環境、製作過程、內
    容、功能等情況認為之前供述較為可信，即可取得證據資格
    ，而作為認定事實之證據資格，有最高法院94年度臺上字第
    2507號、95年度臺上字第2515號判決意旨足資參照。
    查證人即被害人丙○○及戊○○○等2 人，均經本院於審判
    期日傳喚到庭，行交互詰問程序，直接言詞審理檢視其證詞
    ，並給予被告丁○○、甲○○及其等辯護人詰問之機會，且
    再提示前揭證人等之上開警詢筆錄之要旨，由被告2 人及其
    辯護人依法辯論，且所證大致與警詢筆錄相符，故上揭證人
    於警詢中所為之陳述，當然已取得作為證據之資格，而具證
    據能力。
貳、實體部分
一、認定犯罪事實所憑之證據及認定之理由
(一)、被告丁○○及甲○○所為之辯解部分：
    訊據被告丁○○矢口否認有何傷害之犯行，辯稱：我沒有叫
    甲○○打人云云。另訊據被告甲○○固坦承有因被害人丙○○所棄置之前揭碳纖維板而與其發生爭執，並有丟擲碳纖維
    板之舉，之後也有與被害人丙○○爭搶前揭碳纖維板，惟矢
    口否認有何傷害犯行，辯稱：案發當時，我是因為氣丙○○
    把廢棄的碳纖維板放在我家後門，我就跟他說也要把垃圾丟
    到他家門口，因而才將該碳纖維板往丙○○家門口丟擲，但
    是戊○○○不知何時剛好走到那邊，他用手順勢擋了一下才
    會受傷；丙○○後來非常生氣，就拿著那塊碳纖維板要往我
    家後門丟，我才過去搶那塊碳纖維板，拉扯之間丙○○才被
    割傷，我不是故意要傷害她們 2 人云云。
    被告丁○○及甲○○之辯護人另為其 2 人之利益辯稱：
１、本件爭執實係因被害人丙○○長久以來隨意將垃圾、廢棄物
    擺放在與被告等 2 人共用之土地或鄰近被告等 2 人住處之
    通道，兩家人長久以來即有過節，參以被害人丙○○前曾對
    其他鄰居提起告訴經不起訴處分，由該不起訴處分書中亦可
    知被害人丙○○指訴多有誇大不實之處。
２、又依該碳纖維板之不規則形狀及重量觀之，欲丟中當時距被
    告甲○○有 3、4 公尺遠之被害人戊○○○應有困難；又倘
    被告甲○○係直接向被害人戊○○○丟擲該碳纖維板，被害
    人戊○○○之傷勢應會集中在臉部、頭部或身體某部位，何
    以臉部、左側頭部、左手及左手指均受有傷害？且若係直接
    朝被害人戊○○○丟擲，其受之傷害亦應不僅是如此輕微之
    傷害，是被告甲○○自無傷害之故意。
３、被害人戊○○○就被告甲○○如何造成被害人丙○○受傷一
    節，於警詢時先稱不知被害人丙○○係遭何物割傷，依未看
    清楚云云，於偵訊中卻改稱甲○○也是要拿板子丟丙○○，
    丙○○因而受傷，足見被害人戊○○○說詞前後不一，真實
    性有疑義。
４、本件係偶發事件，被告甲○○並無出手傷害之必要，且當天
    與被告甲○○發生爭執之對象係被害人丙○○，被告甲○○
    亦無傷害被害人戊○○○之動機；況倘被告甲○○真有傷人
    之故意，大可拳腳相向或持其他器械予以攻擊。是本件被害
    人丙○○既係於與被告甲○○拉扯碳纖維板間自行割傷拇指
    ，而被害人戊○○○亦係自己以手擋該碳纖維板，均非被告
    甲○○故意丟擲所造成，被告甲○○自無傷害之故意及行為
    ，且被告丁○○前揭所言應僅係氣話，與之後被告甲○○丟
    擲碳纖維板之行為無涉，則亦難論被告丁○○為傷害之共犯
    云云。
(二)、就犯罪事實欄一所示部分：
１、上揭事實，業據證人即被害人丙○○於警詢、偵訊時證稱：
    案發當天，我因見甲○○在移動我放置在空地上的碳纖維板
    等物，我就下樓去將該物放回原位，我母親戊○○○也有過
    來看，我跟我母親就與丁○○及甲○○發生爭執，丁○○當
    時就說「我在這裡看著，你給我打他沒關係」，甲○○就持
    碳纖維板朝我母親丟擲，造成我母親左臉、頭部、左手及手
    指都受傷等語（見偵卷第 8、41 頁）；於本院審理時證稱
    ：案發當時我母親有與丁○○發生爭執，甲○○也有與我及
    我母親爭吵，丁○○以客語說完『我在這看著，你給我打』
    之後，甲○○隨即以前揭碳纖維板朝我母親丟擲，這過程我
    有看到，他丟的很準，一丟就丟到我母親身上，我母親以手
    去擋，造成我母親左側頭、臉及手部均受傷等語在卷（見本
    院簡上字第 256 號卷第 159 頁）。
    核與證人即被害人戊○○○於警詢時證稱：當時我跟丁○○
    爭吵之後，丁○○有跟甲○○說「我在這看著，你打她沒關
    係」，甲○○就隨手拿起碳纖維板向我丟來，我用手去擋就
    打到我左側頭部跟左手，我女兒就問他「為什麼打我媽媽？
    」甲○○則說「打你沒什麼不可以的」等語（見偵卷第 12
    頁）；於本院審理時證稱：當時丁○○確實有說「我看著你
    給我打」等話語，而他講完那句話之後，甲○○隨即持該碳
    纖維板朝我丟來，之後甲○○還跟我說打我就打我等語（見
    本院簡上字第 256 號卷第 161 頁反面）；暨證人乙○○即
    被告丁○○之子於本院審理時證稱：丁○○當時有用客語說
    「打沒關係我給你靠」之類的話等語明確（見本院卷第 165
    頁），互核相符。
    況被告甲○○對於當時伊確有因移置證人丙○○所放置之廢
    棄碳纖維板一事與證人丙○○發生爭執，並有丟擲前揭碳纖
    維板，致證人即被害人戊○○○受傷等情，於歷次警詢、偵
    訊中及本院準備程序時均不爭執在卷（見偵卷第 16 頁、調
    偵字卷第 8、9 頁、本院卷第 60 頁），且自承：過程中我
    父親丁○○的確有以客語說「爸爸在這裡給你靠，你打他沒
    關係」之話語等語（見偵卷第 16 頁、調偵卷第 9 頁、本
    院卷第 60、61 頁），上開所證，尚堪採信。
    雖就被告丁○○案發當時所述之內容而言，證人即被害人丙○○於警、偵訊時證稱，被告丁○○係以客語說「我在這裡
    看著，你給我打他沒關係」等語，於審理時稱係以客語表示
    「我在這看著，你給我打」等語；證人即被害人戊○○○於
    警詢時則係證稱：當時被告丁○○所述為「我在這看著，你
    打她沒關係」等語，於審理時稱「我看著你給我打」等語；
    又證人乙○○證稱：當時被告丁○○所述為客語之「打沒關
    係我給你靠」等語；被告甲○○則供稱係以客語稱「爸爸在
    這裡給你靠，你打他沒關係」等語，而有上開不同，然依其
    等所述觀之，被告丁○○當時既係以客語表述，且其等所述
    之內容實質上之意思均係有要求被告甲○○出手打對方沒有
    關係之意思，此應係各人將客語之方言欲以國語表述時所造
    成細節上之些許偏差，尚難謂其等之供述有何矛盾相左之處
    ，堪認當時被告丁○○確實有向被告甲○○以客語表示「我
    在這看著，你打她沒關係。」之話語無訛。
    而證人即被害人戊○○○受有左臉挫傷疼痛、左手及手指挫
    傷疼痛、頭部及左耳挫傷之傷害一節，亦有東元綜合醫院
    97 年 8 月 23 日所出具之診斷證明書 1 份在卷可參（見
    偵卷第 24 頁）；此外，並有現場採證照片 6 張附卷足憑
    （見偵卷第 30 至 32 頁），足認案發當時，被告丁○○向
    被告甲○○以客語說完上揭話語後，被告甲○○確有持碳纖
    維板朝證人即被害人戊○○○丟擲，致證人即被害人戊○○○受有前揭傷害等情甚明。
２、被告丁○○、甲○○及渠等之辯護人雖以前詞置辯，惟查：
(1)、案發當時，被害人丙○○與被告甲○○發生爭吵，被告甲○○所站之位置係面對被害人丙○○家門口，被害人戊○○○
    距離被告甲○○等人距離亦不遠，係站在丙○○家門口右手
    邊等情，已經證人丙○○證述在卷（見本院卷第157、158
    頁）；況被告甲○○亦自承：當時持碳纖維板往證人丙○○
    家門口丟時，距離證人即被害人戊○○○僅 3 公尺多等語
    明確（見本院卷第 159 頁反面）。
    是依被告甲○○所述，其既係持碳纖維板欲朝被害人丙○○
    家門口方向丟擲，衡情應係面朝被害人丙○○家門口之方向
    ，始有可能順勢朝該方向丟擲，且亦較容易施力，堪認證人
    丙○○所述當時被告甲○○係面向伊家門口一情為事實。而
    案發當時被害人戊○○○所在之位置既係在其家門口右邊，
    已如前述，縱令證人乙○○所證稱：開始吵架時，戊○○○
    之位置與其受傷時所處之位置不同，距離大約有 2、3 公尺
    等語屬實，然此亦僅係幾步路之距離，參以證人乙○○當庭
    所繪製之被害人戊○○○爭吵及受傷時之位置圖（見本院卷
    第 176 頁），被害人戊○○○所移動之範圍及角度均甚微
    ，復均在其家門口附近，仍屬被告甲○○持丟擲碳纖維板之
    時眼界所得預見之範圍；復參酌現場照片可知，案發現場係
    一空地，除雜草叢生外，並無其他足以擋住視線之高大遮蔽
    物存在其間，而案發時間係上午 6 時 50 分許之清晨，陽
    光充足，被告甲○○當時面向被害人戊○○○之視線應甚為
    清晰，縱然當時被害人戊○○○確有於些許移動，亦僅係數
    步路之範圍，被告甲○○亦應足以清楚辨識被害人戊○○○
    所在之位置甚明。況被告甲○○當時係直接朝被害人戊○○○方向丟擲一節，業經證人丙○○證述如前，被告甲○○辯
    稱當時係朝被害人丙○○家門口丟擲該碳纖維板，不清楚被
    害人戊○○○何時走過去，並非直接朝被害人戊○○○丟擲
    等語顯係事後卸責之詞，不足為採。
(2)、被告等之辯護人雖質以被告甲○○所持以丟擲之碳纖維板係
    不規則形狀，欲以之瞄準後準確丟向被害人戊○○○應有困
    難，又倘係先瞄準再丟，證人即被害人戊○○○所受之傷勢
    亦不應如此輕微云云。然查該碳纖維板長約 65 公分，寬約
    45 公分，重約 3、4 公斤，係一立體 L 型之物體一節，已
    分別經證人丙○○證述在卷（見本院卷第 156 頁背面、157
    頁背面、169 頁），並有該碳纖維板之照片在卷可查（見偵
    卷第 32 頁），依該物體之大小、材質觀之，要由如被告甲○○之成年男性舉起丟擲應非難事；且被告甲○○丟擲該碳
    纖維板當時，與被害人戊○○○之距離僅約 3 公尺，該碳
    纖維板既有一定之重量，應不致產生如扔擲氣球、紙板等輕
    巧之物，易因風阻或其他因素不易掌控而隨意改變方向之結
    果，以該碳纖維板之一定重量而朝短距離之目標物丟擲，應
    足以穩定其方向不致偏離，依此，則本件被告甲○○朝證人
    即被害人戊○○○丟擲該碳纖維板時，僅距證人即被害人戊○○○ 3 公尺之距離，衡情其瞄準後欲擲中目標應非難事
    。況客觀上被害人戊○○○確實因被告甲○○所丟擲之碳纖
    維板而受有如上所述之傷害，另其手部之所以受有傷害，即
    係因其以手阻擋所生之防禦傷，此屬一般人遭受異物投擊時
    之正常反應，倘當時未以手予以抵擋，而直接遭該碳纖維板
    擊中，即有可能受到更嚴重之傷害，辯護人空言所辯並無理
    由。
(3)、辯護人雖又辯稱被告甲○○並無傷害被害人戊○○○之動機
    ，亦無傷害被害人戊○○○之必要云云。惟查案發當時被告
    丁○○確有與被害人戊○○○爭執，其後被害人戊○○○亦
    與被害人丙○○和被告甲○○爭吵等情事，業已如前述，另
    參酌渠等 4 人先前已因細故多次爭執積怨難解，被告甲○○在盛怒之下，因聽聞被告丁○○所述之前揭話語，而與其
    具犯意之聯絡後，即隨手持該碳纖維板朝被害人戊○○○丟
    擲，核與一般常情並不相違。被告甲○○明知持前揭碳纖維
    板朝人丟擲會造成對方受傷，業據其自承在卷（見本院卷第
    169 頁），於此情況下猶持以朝被害人戊○○○丟擲，並於
    擲中後向被害人戊○○○稱『打你就打你』等語，顯見被告
    甲○○確有傷害被害人戊○○○之故意，辯護人辯稱：被告
    甲○○並無傷害被害人戊○○○之故意云云，要無可採。
(4)、至辯護人所指被害人丙○○尚有申告另案遭不起訴處分一節
    ，與本案無涉，自不得以該另案經不起訴處分之內容遽認被
    害人丙○○於本件偵審過程所述之內容有何誇大不實之處，
    辯護人空言辯稱被害人戊○○○及丙○○所述誇大、真實性
    有疑云云，亦無理由。
３、次按意思之聯絡並不限於事前有所謀議，即僅於行為當時有
    共同犯意之聯絡者，亦屬之，且其表示之方法，亦不以明示
    通謀為必要，即相互間有默示之合致，亦無不可；共同正犯
    間，非僅就其自己實施之行為負其責任，並在犯意聯絡之範
    圍內，對於他共同正犯所實施之行為，亦應共同負責；共同
    實施犯罪行為之人，在合同意思範圍以內，各自分擔犯罪行
    為之一部，相互利用他人之行為，以達其犯罪之目的者，即
    應對於全部所發生之結果，共同負責；即共同正犯，只須具
    有犯意聯絡及行為分擔，而不問犯罪動機起於何人，亦不問
    每一階段犯行，均應論以共同正犯，此有最高法院32年度上
    字第1905號、73年度台上字第2364號判例及最高法院90年度
    台上字第5353號、第3205號刑事判決、93年度台上字第1033
    號刑事判決要旨足資參照。
    查案發當時被告丁○○確和被害人戊○○○發生爭吵，之後
    被告甲○○亦接續與被害人戊○○○爭執，而被告甲○○聽
    聞被告丁○○所述之上揭言語後，即持前揭碳纖維板朝被害
    人戊○○○丟擲等情，均已如前述，是被告丁○○在其雙方
    家人前有宿怨、當時又爭吵不休之情況下，向被告甲○○陳
    稱前揭意旨，要求被告甲○○攻擊對方之言語後，被告甲○○隨即持前揭碳纖維板朝被害人戊○○○丟擲並致其成傷，
    堪認被告甲○○在聽聞被告丁○○上開表示後，即與被告丁○○間達成默示之意思合致，並由被告甲○○著手朝被害人
    戊○○○為上開攻擊之行為，足認被告丁○○及甲○○間就
    上開犯行具有犯意聯絡及行為分擔，自應同負其責。
４、綜上所述，被告二人就犯罪事實欄一之犯行所辯均無足採，
    此部分事證明確，應予依法論科。
(三)、就犯罪事實欄二所示部分：
１、上揭事實，業經被告甲○○於警詢、偵訊時供稱：丙○○要
    去把那塊碳纖維板撿起來時，我想把它搶過來就與丙○○發
    生拉扯，但是丙○○死都不放手，所以我用力一拉，丙○○
    的右手拇指就被該碳纖維板割傷等語在卷（見偵卷第17、43
    頁），及於本院準備程序及審理時就其當時確有與被害人丙○○為爭搶該碳纖維板而發生拉扯，拉扯間造成被害人丙○○右手拇指受傷等情均不爭執在卷（見本院卷第63、169 頁
    ），核與證人即被害人丙○○於歷次警詢、偵訊及審理時所
    證稱：當時我撿起該碳纖維板之後，甲○○又過來要搶我手
    中的碳纖維板，使我的右手拇指遭割傷等語（見偵卷第 8、
    41 頁，本院卷第 158 頁及 158 頁反面），及證人乙○○
    於本院審理時證稱：甲○○有去搶丙○○手中的碳纖維板，
    其 2 人因而發生拉扯，丙○○並受有傷害等語大致相符（
    見本院卷第 163 頁反面）。
    而被害人丙○○因此受有右手拇指切割傷、尺側指神經斷裂
    之傷害一情，並有財團法人林口長庚紀念醫院所出具之診斷
    證明書 1 份及證人即被害人丙○○現場遭割傷照片 1 張等
    在卷足憑（見偵卷第 23、33 頁），堪認案發當時被告甲○○確有於被害人丙○○拾起前揭碳纖維板後向前爭搶，在二
    人拉扯間造成證人即被害人丙○○受有前揭傷害等情屬實。
２、被告甲○○及其辯護人雖以前詞置辯，惟查：
(1)、按刑法上之傷害罪並無犯罪手法之限制，只需行為人主觀上
    具備傷害他人身體之認知與意欲，客觀上形諸於外之行為舉
    止亦足以造成他人傷害之結果，即難謂與傷害罪之構成要件
    不符。又行為人對於構成犯罪之事實，明知並有意使其發生
    者，為故意。行為人對於構成犯罪之事實，預見其發生而其
    發生並不違背其本意者，以故意論，刑法第13條第1項、第2
    項分別定有明文。依一般常情而論，雙方若因故在爭搶邊緣
    甚為銳利之物品時，過程中極有可能因施力過大或不當而造
    成對方受有傷害，此乃眾所周知之事實，本件被告甲○○與
    被害人丙○○所爭搶之前揭碳纖維板之邊緣甚為銳利，被告
    甲○○亦知悉該銳利之碳纖維板有可能把人割傷等情，業經
    被告甲○○自承在卷（見本院卷第 169 頁），於此情況下
    ，其竟仍向前與被害人丙○○爭搶該碳纖維板，且於被害人
    丙○○亦不放手之際，復用力拉扯，致使被害人丙○○受傷
    等情，亦為其供述如前，足見被告甲○○顯有容任傷害結果
    發生之本意，而具有傷害之不確定故意，堪以認定。況傷害
    之動機及方式、手段並非刑法傷害罪之構成要件要素之一，
    已如前述，尚不得以被告甲○○並未持器械攻擊被害人丙○○，或予以拳腳相向一節，作為有利於被告甲○○認定之依
    據，被告甲○○及其辯護人辯稱並無傷害被害人丙○○之故
    意云云，委無可採。
(2)、被告甲○○之辯護人固辯稱：證人即被害人丙○○及證人戊○○○所述內容誇大、真實性存疑云云。然其所執之理由僅
    係證人即被害人丙○○曾另案申告之案件業經檢察官不起訴
    處分確定，惟此尚與本案無涉，已如前述。又此部分本院所
    認定之客觀事實，係被告甲○○確與被害人丙○○拉扯前揭
    碳纖維板，被害人丙○○於拉扯中受有前揭傷害，被告甲○○就此部分亦不爭執，且核與證人即被害人丙○○所指訴之
    情節相符，是證人戊○○○就證人丙○○何以受傷之證述前
    後固有所歧異，惟此或有可能係因其當時已遭被告甲○○所
    丟擲之碳纖維板砸傷，就後續發生之情況並未專注見聞，而
    僅就其印象所為之臆測之詞，然此部分之證述，縱前後有所
    歧異，惟亦與被告甲○○是否構成刑法上傷害罪一事無涉，
    不得遽以為有利於被告之認定。
３、綜上所述，被告甲○○及其辯護人就犯罪事實二之犯行，所
    辯均無足採，被告甲○○此部分所為之傷害犯行事證明確，
    洵堪認定，應予依法論科。
二、論罪科刑
(一)、就犯罪事實欄一所示部分，核被告丁○○及甲○○所為，均
    係犯刑法第 277 條第 1 項之傷害罪；就事實欄二所示部分
    ，核被告甲○○所為，係犯刑法第 277 條第 1 項之傷害罪
    。被告丁○○及甲○○就犯罪事實欄一所示犯行部分具有犯
    意聯絡及行為分擔，均為共同正犯。又被告甲○○所犯前揭
    2 次之傷害罪，犯意各別，行為互殊，應予以分論併罰。
    原審以被告等 2 人上開犯行罪證明確，據以論罪科刑，固
    非無見，惟本件原審判決疏未考量被告甲○○持前揭碳纖維
    板丟擲被害人戊○○○成傷，另與被害人丙○○間拉扯前揭
    碳纖維板致被害人丙○○受傷，係二獨立可分之行為，且侵
    害不同個人之身體法益，應論以數罪，並予以分論併罰；另
    就被告甲○○與被害人丙○○拉扯致其受傷之行為，亦無證
    據證明被告丁○○就此部分有何犯意聯絡及行為分擔等情，
    自均有未洽。上訴人即被告 2 人上訴意旨以渠等並無傷害
    之故意，被告甲○○客觀上亦無為傷害之行為，2 人均不構
    成犯罪為由，提起上訴，固無理由，然原審判決既有上開違
    誤之處，即屬無可維持，應由本院將原判決撤銷改判。
(二)、爰審酌被告丁○○及甲○○僅因單純之放置廢棄物糾紛，即
    因一時氣憤，而與被害人戊○○○及丙○○發生爭執，經被
    告二人為犯意之聯絡後，復由被告甲○○持前揭碳纖維板丟
    擲被害人戊○○○成傷，被告甲○○復另行起意與被害人丙○○爭搶碳纖維板致其受有前揭非輕之傷害，且犯後均否認
    犯行，態度不佳，另審酌被告丁○○及甲○○均無前科，有
    臺灣高等法院被告前案紀錄表附卷足稽，素行尚可，其等因
    一時失慮致罹刑章，所為之傷害手段亦非兇殘等一切情狀，
    分別量處如主文所示之刑，併分別諭知易科罰金之折算標準
    ，另就被告甲○○部分定應執行刑。另審酌被告丁○○年齡
    已逾 80 歲，年事已高，經此偵審程序之教訓後，應能知所
    警惕，信無再犯之虞，本院因認其所受宣告之刑以暫不執行
    為適當，爰依刑法第 74 條第 1 項第 1 款規定宣告緩刑 2
    年，以勵自新。
據上論結，應依刑事訴訟法第455 條之1 第1 項、第3 項、第36
9 條第1 項前段、第364 條、第299 條第1 項前段，刑法第277
條第1 項、第28條、第41條第1 項前段、第51條第6 款、第74條
第1 項第1 款，刑法施行法第1 條之1 第1 項、第2 項前段，判
決如主文。
本案經檢察官李秋梅到庭執行職務。
中    華    民    國    99    年    8     月    18    日
                  刑事第一庭    審判長法  官    陳健順
                                      法  官    蔡川富
                                      法  官    林哲瑜
以上正本證明與原本無異。
不得上訴。
中    華    民    國    99    年    8     月    18    日
                                      書記官    鍾佩芳
附錄本件論罪科刑法條全文：
刑法第277條第1項
傷害人之身體或健康者，處三年以下有期徒刑、拘役或一千元以
下罰金。

司法院資訊處製作；財團法人民間司法改革基金會備份。
